臺灣高等法院刑事判決　　　　　　　　　　　　　九十三年度上訴字第一五二五號
　　上　訴　人
　　即　被　告　甲○○
　　選任辯護人　蔡俊有律師
　　　　　　　　周志吉律師
右上訴人因毒品危害防制條例等案件，不服臺灣桃園地方法院九十三年度訴字第三三
一號，中華民國九十三年五月十七日第一審判決（起訴案號：臺灣桃園地方法院檢察
署九十二年度偵字第一七八一０號），提起上訴，本院判決如左：
    主  文
原判決撤銷。
甲○○運輸第一級毒品，處有期徒刑拾貳年，褫奪公權陸年。扣案之第一級毒品海洛
因壹包（淨重捌拾陸點壹伍公克，純度百分之捌拾捌點肆壹，純質淨重柒拾陸點壹柒
公克），沒收銷燬；扣案之保險套壹個沒收。
    事  實
一、甲○○有施用第一級毒品海洛因犯行，其為自己施用之便，竟基於自大陸地區運
    輸及私運管制進出口物品即第一級毒品海洛因進入臺灣地區之犯意，於民國（下
    同）九十二年十一月十四日，由桃園縣大園鄉中正機場搭乘國泰航空公司ＣＸ五
    六五號班機出境前往香港，再轉赴大陸地區廣東省深圳，下榻於翠築酒店。隨於
    同月十六日下午，在深圳某不詳地點，以人民幣五千元之價格，向不詳姓名年籍
    之大陸地區男子購得第一級毒品海洛因乙包（淨重八十六‧五一公克，純度百分
    之八十八‧四一，純質淨重七十六‧一七公克），當晚在翠築酒店內將該包海洛
    因塞入其所有之保險套乙只內，包裝成條狀一包，至翌日（十一月十七日）離開
    酒店時，再將該以保險套包裝之海洛因塞入陰道內，於當日下午自大陸地區赴香
    港搭乘國泰航空公司ＣＸ四○○號班機返回臺灣地區，於當日傍晚六時五十分許
    抵達桃園縣大園鄉中正國際機場，將上開毒品私運進入臺灣地區，嗣於通關時，
    經內政部警政署航空警察局安檢人員會同財政部臺北關稅局稽查人員當場查獲，
    並扣得上開以保險套包裝之毒品海洛因乙包。
二、案經內政部警政署航空警察局移送臺灣桃園地方法院檢察署檢察官偵查起訴。
    理  由
一、前揭事實，業據被告甲○○於警訊、偵查、原審、及本院審理時自白不諱，復有
    臺北關稅局扣押貨物、運輸工具收據及搜索筆錄、財政部臺北關稅局局九十二年
    十一月十七日北稽檢移字第○九二○一○○一八四號函、、被告甲○○之
    本、入出境查詢結果、航空警察局查獲涉嫌毒品危害防制條例毒品初步鑑驗報告
    單、中正國際機場入出境服務站檢查通知單、查獲時之現場照片四張（偵查卷第
    十頁至第二十二頁）在卷可稽，並有扣案之第一級毒品海洛因乙包足憑。該扣案
    之海洛因經法務部調查局鑑定結果，含第一級第六項毒品海洛因成分，淨重八十
    六‧一五公克，純度百分之八十八‧四一，純質淨重七十六‧一七公克，空包裝
    重五點七九公克，亦有該局九十二年十二月二十三日調科壹字第○八○○○七一
    ○二號鑑定通知書在卷可考（偵查卷第九十六頁），又被告因施用第一級毒品犯
    行，經原審法院於九十二年十一月十八日以九十二年度毒聲字第三五七四號裁定
    勒戒，亦有本院被告全國前案紀錄表、及法務部在監
    事證，堪認被告之自白兼具任意性與真實性，足資為犯罪證據。綜上所述，本案
    事證明確，被告之犯行應堪認定。
二、被告之辯護人雖以被告以供己施用之目的攜帶持有之毒品回臺施用，應僅論以持
    有第一級毒品罪，不應另論以運輸毒品罪等語資為辯護。惟查毒品危害防制條例
    所指之運輸毒品，並不以為他人輸送為必要，其為自己輸送者亦包括在內，且運
    輸不以國外輸入國內或國內輸出國外為限，其在國內運輸者亦屬之，零星夾帶或
    短途持送而無運輸或販賣之意圖者，始得斟酌實際情形依持有毒品罪論科。上訴
    人雖係為自己施用，而自大陸地區攜帶第一級毒品海洛因一包入境，但其重量高
    達八十六‧五一公克，數量非微，且被告係將海洛因先以保險套包裝，然後夾藏
    於陰道之方式闖關私運進口，已非所謂「零星夾帶」之情形，而上訴人又自大陸
    地區之廣東省深圳地區至香港地區，再由香港地區搭飛機返臺，路程非短，亦非
    「短途持送」可比，其行為已該當運輸第一級毒品罪之構成要件無疑，辯護意旨
    所辯不應另論以運輸毒品罪乙節，自無可採。
三、按海洛因為毒品危害防制條例第二條第二項第一款所列之第一級毒品，並為行政
    院依懲治走私條例第二條第四項授權公告之甲項管制進出口物品，又自大陸地區
    私運物品進入臺灣地區，以私運物品進口論，適用本條例規定處斷，亦為懲治走
    私條例第十二條所明定。核被告所為，係犯毒品危害防制條例第四條第一項之運
    輸第一級毒品罪、及懲治走私條例第二條第一項、第十二條之私運管制物品進口
    罪。被告持有第一級毒品之低度行為，應為運輸毒品之高度行為所吸收，不另論
    罪。被告以一行為同時觸犯上開二罪名，為想像競合犯，應從一重依運輸第一級
    毒品罪處斷。被告行為後，毒品危害防制條例於九十二年七月九日修正公布，自
    九十三年一月九日施行，惟關於該條例第四條第一項之運輸第一級毒品罪之犯罪
    構成要件及法定刑並未實際修正，自無新舊法變更比較適用之問題，應逕依修正
    後之毒品危害防制條例論處。
四、原判決對被告予以論科，固非無見。然查：(1)被告係自大陸地區購得海洛因毒品
    後輾轉經由香港地區私運進入臺灣地區，應依懲治走私條例第十二條規定以私運
    物品進口論，原判決並未引用該條例第十二條規定作為論罪依據，即遽依懲治走
    私條例第二條第一項之私運管置物品進口罪論擬，適用法則自有不當。(2)又本案
    並無任何客觀具體之證據足以證明被告係為「他人」運輸毒品，而原判決於理由
    一之(二)內先謂「被告供稱是為供己施用云云，顯非事實，不足採信」，似已認為
    被告係為他人運輸毒品，乃於理由之一(三)內又稱「無從認定被告係與他人共犯本
    件之犯行」，前後亦屬矛盾。被告提起上訴，否認運輸毒品罪名，雖無理由，然
    原判決既有可議，自屬無法維持，應由本院將原判決撤銷，另為適法之諭知。第
    查被告係以供己施用之目的而運輸毒品，並非基於藉以營利犯罪之意圖而為，所
    運輸之第一級毒品海洛因合計淨重僅八十六‧五一公克，數量尚非巨大，且甫入
    境即遭查獲，而運輸第一級毒品罪之法定刑為死刑或無期徒刑，相衡之下，顯然
    法重情輕，被告所為在客觀上顯可憫恕，本院認即使處以法定最低刑度，猶嫌過
    重，爰依刑法第五十九條規定，減輕其刑。爰審酌被告本身有施用毒品犯行，為
    供己施用而運輸毒品入境，數量尚非鉅額，且甫入境即遭查獲，尚未造成嚴重之
    具體危害，犯罪後尚能坦承全案事實經過，態度良好等一切情狀，量處如主文第
    二項所示之刑，以資懲儆。又本院認被告犯罪之性質，有褫奪公權之必要，並宣
    告褫奪公權六年。
五、扣案之第一級毒品海洛因一包（淨重八十六點一五公克，純度百分之八十八‧四
    一，純質淨重七十六‧一七公克），係查獲之毒品，應依法宣告沒收銷燬。另扣
    案包裝海洛因之保險套一個，係被告所有供前開犯罪所用之物，併應依毒品危害
    防制條例第十九條第一項規定宣告沒收。
六、至於公訴意旨認被告係與姓名年籍不詳之人員組成之集團共犯此案。惟查，被告
    自始否認本件運輸與他人有何關係，且公訴意旨亦未指明與被告共犯者之姓名、
    年籍，且就共犯之人數、共犯情節等重要事實，亦未提出任何足以證明被告確與
    他人間有何犯意之聯絡或行為之分擔之證據供查證，本案顯然無法證明有販毒集
    團之共犯存在，惟此與被告前開犯行之論斷尚屬無礙，併予敘明。
據上論斷，應依刑事訴訟法第三百六十九條第一項前段、第三百六十四條、第二百九
十九條第一項前段、毒品危害防制條例第四條第一項、第十八條第一項前段、第十九
條第一項、懲治走私條例第二條第一項、第十一條、第十二條、刑法第十一條、第五
十五條、第五十九條、第三十七條第二項，判決如主文。
本案經檢察官羅榮乾到庭執行職務。
中　　　華　　　民　　　國　　九十三　　年　　　七　　　月　　 十三 　　日
                              臺灣高等法院刑事第二十三庭
                                  審判長法  官 宋      祺
                                        法  官 陳  坤  地
                                        法  官 王  淑  滿
右正本證明與原本無異。
如不服本判決，應於收受送達後十日內向本院提出上訴書狀，其未敘述上訴之理由者
並得於提起上訴後十日內向本院補提理由書（均須按他造當事人之人數附繕本）。
                                        書記官 蔡  慧  娟
中　　　華　　　民　　　國　　九十三　　年　　　七　　　月　　 十三 　　日
附錄：本案論罪科刑法條全文
毒品危害防制條例第四條第一項
製造、運輸、販賣第一級毒品者，處死刑或無期徒刑；處無期徒刑者，得併科新臺幣
一千萬元以下罰金。
懲治走私條例第二條第一項
私運管制物品進口、出口逾公告數額者，處七年以下有期徒刑，得併科新臺幣三百萬
元以下罰金。
